臺灣板橋地方法院刑事判決　　　　　　　100年度訴字第240號
公　訴　人　臺灣板橋地方法院檢察署檢察官
被　　　告　葉昌松
上列被告因違反毒品危害防制條例案件，經檢察官提起公訴（99
年度毒偵字第7556號），被告於準備程序中就被訴事實為有罪之
陳述，經本院合議庭裁定改以簡式審判程序審理，判決如下：
    主  文
葉昌松施用第一級毒品，累犯，處有期徒刑壹年，扣案海洛因驗
餘淨重壹點貳零肆公克、甲基安非他命驗餘淨重肆點伍柒陸公
克均沒收銷燬之，包裹上開海洛因之包裝袋貳個、甲基安非他命
包裝袋貳個及吸食器壹組均沒收。
    事  實
一、葉昌松前於(1)民國81年間，因違反麻醉藥品管理條例、藥物
    藥商管理法、麻醉藥品管理條例等3 案，分別經本院、臺灣
    高等法院各判處有期徒刑7 月、10月及8 月確定，並經本院
    以83年度聲字第1913號裁定應執行有期徒刑1 年10月確定；
    (2)又於83年間因違反槍砲彈藥刀械管制條例、麻醉藥品管理
    條例、槍砲彈藥刀械管制條例等3 案，分案經本院、臺灣高
    等法院各判處有期徒刑3 月、6 年及10月確定，並經本院以
    84年度聲字第568 號裁定應執行有期徒刑6 年10月，與上開
    (1)之3 罪接續執行，迄87年9 月25日假釋出監（殘刑期間原
    為3 年11月又29日，惟其中2 罪因行刑權時效消滅而重新計
    算殘刑期間為3 年4 月又2 日，嗣後經犯下述案件經撤銷假
    釋）；(3)再於88年間因違反毒品危害防制條例案件，經本院
    以89年度訴緝字第111 號判處有期徒刑1 年6 月確定；(4)復
    於88年間因違反槍砲彈藥刀械管制條例案件，經臺灣高等法
    院以88年度上訴字第4442號判處有期徒刑5 年，併科罰金新
    臺幣5 萬元；(5)又於88年間因偽造文書等案件，經本院以89
    年度易字第1735號判處有期徒刑5 月確定；(6)再於93年間因
    違反毒品危害防制條例案件（施用毒品罪），經臺灣桃園地
    方法院以94年度簡字第22號判處有期徒刑4 月確定；上開(3)
    、(5)、(6)案再由臺灣桃園地方法院以96年度聲減字第8277號
    各減其刑二分之一，並與(4)案定應執行有期徒刑6 年確定，
    復與上開殘刑接續執行，嗣於98年6 月4 日因縮短刑期假釋
    出監，所餘刑期付保護管束，迨於98年10月23日保護管束期
    滿，假釋未經撤銷視為執行完畢。
二、葉昌松於88年間因施用毒品案件，經本院以88年度毒聲字第
    3238號裁定送觀察、勒戒，因認有繼續施用毒品傾向，再由
    本院以88年度毒聲字第3572號裁定令入戒治處所施以強制戒
    治，於89年12月29日執行期滿出所，並由臺灣板橋地方法院
    檢察署檢察官以90年度戒毒偵字第256 號為不起訴處分確定
    ；又其於上開觀察勒戒執行完畢5 年內之93年間再犯上述一
    (6)案之施用毒品罪，經臺灣桃園地方法院以94年度簡字第22
    號判處有期徒刑4 月確定，經減刑為有期徒刑2 月，嗣於98
    年10月23日執行完畢。詎其仍不知戒絕毒品，竟於上開觀察
    勒戒執行完畢5 年內再犯施用毒品罪，經法院論罪科刑後，
    基於施用第一級毒品海洛因及第二級毒品甲基安非他命之犯
    意，於99年9 月20日21時許，在其位於新北市新莊區○○○
    街街46號4 樓住處內，以海洛因及甲基安非他命一併摻入玻
    璃球吸食器內燒烤吸食煙霧之方式，同時施用第一級毒品海
    洛因及第二級毒品甲基安非他命1 次。嗣於99年9 月21日19
    時40分許，為警持本院核發之搜索票在上開處所執行搜索時
    ，扣得其所有之海洛因2 包（毛重共1.576 公克，驗餘淨重
    共1.204 公克）、甲基安非他命2 包（毛重共5.043 公克，
    驗餘淨重4.5376公克）及吸食器1 組，並經採尿送驗，檢驗
    結果呈嗎啡、甲基安非他命陽性反應。
三、案經新北市政府警察局新莊分局報告臺灣板橋地方法院檢察
    署檢察官偵查起訴。
    理  由
一、本案被告葉昌松所犯為死刑、無期徒刑或最輕本刑為3 年以
    上有期徒刑以外之罪，其於準備程序中就被訴事實為有罪之
    陳述，經法官告知簡式審判程序之旨，並聽取公訴人及被告
    之意見後，依刑事訴訟法第273 條之1 第1 項規定，裁定由
    受命法官獨任進行簡式審判程序，合先敘明。
二、上開事實，業據被告葉昌松於本院審理時坦承不諱，且被告
    為警查獲時採尿送驗結果，呈嗎啡（即海洛因水解後之反應
    ）、甲基安非他命之陽性反應，有臺北縣（已改制為新北市
    ）政府警察局新莊分局偵辦毒品危害防制條例案被移送人性
    名代碼對照表、臺灣檢驗科技股份有限公司99年10月6 日UL
    /2010/90926 號濫用藥物檢驗報告各1 紙及查獲照片38幀在
    卷可按。又有白色粉末2 包、白色微黃及白色偏黃透明結晶
    各1 包、吸食器1 組等物扣案可證；上述白色粉末2 包（毛
    重共1.576 公克，驗餘淨重1.204 公克）及白色微黃、白色
    偏黃透明結晶2 包（毛重共5.043 公克，驗餘淨重4.5376公
    克），經送交通部民用航空局航空醫務中心鑑驗結果分別含
    第一級毒品海洛因及第二級毒品甲基安非他命成分，有該局
    航空醫務中心99年12月17日航藥鑑字第0997696 號毒品鑑定
    書在卷可佐（見99年度毒偵字第7556號卷第109 頁、第110
    頁）；上述鑑驗結果，均係檢驗機關本於專業知識及以精密
    儀器或科學檢驗方法所得之結論，自可憑信，足見被告自白
    與事實相符，堪以採信。
三、按毒品危害防制條例於92年7 月9 日修正公布，其中第20條
    、第23條將施用毒品之刑事處遇程序，區分為「初犯」、「
    5 年內再犯」、「5 年後再犯」，而依立法理由觀之，僅限
    於「初犯」、「5 年後再犯」，始應先經觀察、勒戒或強制
    戒治程序，倘被告於5 年內已再犯，經依法追訴處罰，縱其
    第三次（或第三次以上）再度施用毒品之時間，在初犯經觀
    察、勒戒或強制戒治執行完畢釋放5 年以後，已不合於「5
    年後再犯」之規定，且因已於「5 年內再犯」，顯見其再犯
    率甚高，原實施觀察、勒戒或強制戒治，已無法收其實效，
    即應依該條例第10條規定處罰，最高法院95年5 月9 日95年
    度第7 次刑事庭會議決議可資參照。查被告前於88年間因施
    用毒品案件，經本院以88年度毒聲字第3238號裁定送觀察、
    勒戒，因認有繼續施用毒品傾向，再由本院以88年度毒聲字
    第3572號裁定令入戒治處所施以強制戒治，於89年12月29日
    執行期滿出所，並由臺灣板橋地方法院檢察署檢察官以90年
    度戒毒偵字第256 號為不起訴處分確定；又其於上開觀察勒
    戒執行完畢5 年內之93年間再犯施用毒品罪，經臺灣桃園地
    方法院以94年度簡字第22號判處有期徒刑4 月確定，經減刑
    為有期徒刑2 月，嗣於98年10月23日執行完畢，有臺灣板橋
    地方法院檢察署刑案資料查註紀錄表、全國施用毒品案件紀
    錄表及臺灣高等法院被告前案紀錄表各1 份在卷可參。是被
    告於觀察勒戒執行完畢釋放後，5 年內已再犯施用毒品案件
    ，經本院判處罪刑確定，則其再犯本件施用毒品案件，即非
    屬該條例第20條第3 項所稱「5 年後再犯」之情形，檢察官
    自應依法追訴。從而，本件事證明確，被告犯行應堪認定。
四、查海洛因及甲基安非他命分屬毒品危害防制條例第2 條第2
    項第1 款、第2 款所稱之第一級、第二級毒品，均不得持有
    、施用，被告竟持以施用，核其所為，係犯同條例第10條第
    1 項之施用第一級毒品罪及同條例第2 項之施用第二級毒品
    罪。其為施用海洛因及甲基安非他命而持有之低度行為，應
    為施用之高度行為所吸收，均不另論罪；其同時施用第一級
    毒品海洛因及第二級毒品甲基安非他命，係以一行為觸犯2
    罪名，為想像競合犯，應從一重處斷。查被告前有如事實欄
    所示之科刑及執行情形，有臺灣高等法院被告前案紀錄表1
    份附卷足憑，其於刑之執行完畢後5 年內，故意再犯本件有
    期徒刑之罪，為累犯，應依法加重其刑。爰審酌被告經觀察
    勒戒及刑事科刑後，仍未能戒絕毒品，顯見其無悔改之意，
    惟念其施用毒品之次數各僅1 次、犯罪後坦認犯行，態度尚
    可等一切情狀，量處如主文所示之刑。
五、扣案之海洛因驗餘淨重1.204 公克及甲基安非他命驗餘淨重
    4.5376公克，分別為第一級毒品及第二級毒品，已如前述，
    應依毒品危害防制條例第18條第1 項前段規定沒收銷燬之；
    扣案包裹上開海洛因及甲基安非他命之包裝袋各2 個，係用
    以防止海洛因、甲基安非他命裸露、潮溼，便於攜帶施用、
    持有，與吸食器1 組，均為被告所有供其施用第一級毒品海
    洛因、第二級毒品甲基安非他命所用、所預備之物，經被告
    供明在卷，爰依刑法第38條第1 項第2 款規定併予宣告沒收
    之。至其餘扣案之海洛因2 包（毛重0.69公克）、甲基安非
    他命12包（毛重7.04公克），經同時在場遭警查獲之被告友
    人黃信豪陳明為其所有之物，並有搜索扣押物品錄表在卷可
    按；與扣案之分裝袋1 批，經被告陳明非為其所有之物，再
    依卷內積極事證尚無從證明係與被告本次施用毒品犯行有直
    接關連，爰不併予宣告沒收，附此敘明。
據上論斷，應依刑事訴訟法第273 條之1 第1 項、第299 條第1
項前段，毒品危害防制條例第10條第1 項、第2 項、第18條第1
項前段，刑法第11條、第55條、第47條第1 項、第38條第1 項第
2 款，判決如主文。
本案經檢察官洪國朝到庭執行職務。
中    華    民    國   100    年    3     月    24    日
                  刑事第十庭  法  官  陳海寧
以上正本證明與原本無異。
如不服本判決，應於判決送達後10日內敘明上訴理由，向本院提
出上訴狀 (應附繕本) ，上訴於臺灣高等法院。其未敘述上訴理
由者，應於上訴期間屆滿後20日內向本院補提理由書「切勿逕送
上級法院」。
                              書記官  馮得弟
中    華    民    國   100    年    3     月    31    日
附錄本案論罪科刑法條
毒品危害防制條例第10條
施用第一級毒品者，處 6 月以上 5 年以下有期徒刑。
施用第二級毒品者，處 3 年以下有期徒刑。